臺灣彰化地方法院刑事判決　　　　　　　100年度易字第814號
聲　請　人　臺灣彰化地方法院檢察署檢察官
被　　　告　蔡宗利
　　　　　　董來富
共　　　同
選任辯護人　朱浩萍律師
上列被告等因竊盜案件，經檢察官聲請簡易判決處刑（100 年度
偵字第5326號），本院認不宜逕以簡易判決處刑，改依通常程序
審理，判決如下：
    主  文
蔡宗利、董來富均無罪。
    理  由
一、本件公訴意旨略以：被告蔡宗利、董來富基於為自己不法之
    所有之竊盜犯意聯絡，於民國100 年6 月15日下午8 時許，
    由被告蔡宗利駕駛車牌號碼779-VD號自用大貨車，被告董來
    富則駕駛怪手，前往彰化縣二林鎮○○段13之1 地號土地（
    以下簡稱系爭土地），共同搬運竊取賴秀月所有之水泥電線
    桿5 支得逞。嗣於同日下午10時30分許，在二林鎮○○路萬
    芳橋前為警查獲，因認被告2 人係共同涉犯刑法第320 條第
    1 項之竊盜罪嫌等語。
二、本案被告所犯係屬刑事訴訟法第376 條第2 款所列之刑法第
    320 條第1 項之普通竊盜罪，本院爰依同法第284 條之1 之
    規定行獨任審判。次按被告以外之人於審判外之陳述，雖不
    符刑事訴訟法第159 條之1 至第159 條之4 之規定，而經當
    事人於審判程序同意作為證據，法院審酌該言詞陳述或書面
    陳述作成時之情況，認為適當者，亦得為證據。當事人、代
    理人或辯護人於法院調查證據時，知有第159 條第1 項不得
    為證據之情形，而未於言詞辯論終結前聲明異議者，視為有
    前項之同意，刑事訴訟法第159 條之5 定有明文。查本案全
    部卷證，公訴人、被告及其選任辯護人均不爭執其證據能力
    ，本院復衡以該等供述證據作成時之情況，應為適當，是可
    認後述所引用證據之證據能力均無疑義，合先敘明。
三、按犯罪事實，應依證據認定之，無證據不得認定犯罪事實；
    不能證明被告犯罪者，應諭知無罪之判決，刑事訴訟法第
    154 條第2 項、第301 條第1 項分別定有明文。又認定不利
    於被告之事實，須依積極證據，苟積極證據不足為不利於被
    告事實之認定時，即應為有利於被告事實之認定，更不必有
    何有利之證據；認定犯罪事實所憑之證據，雖不以直接證據
    為限，間接證據亦包括在內，然而無論直接或間接證據，其
    為訴訟上之證明，須於通常一般之人均不致有所懷疑，而得
    確信其為真實之程度者，始得據為有罪之認定，倘其證明尚
    未達到此一程度，而有合理性之懷疑存在時，即無從遽為有
    罪之確信（最高法院30年上字第816 號判例、76年臺上字第
    4986號判例可資參照）。次按刑事訴訟法第161 條第1 項規
    定：檢察官就被告犯罪事實，應負舉證責任，並指出證明之
    方法。因此，檢察官對於起訴之犯罪事實，應負提出證據及
    說服之實質舉證責任。倘其所提出之證據，不足為被告有罪
    之積極證明，或其指出證明之方法，無從說服法院以形成被
    告有罪之心證，基於無罪推定之原則，自應為被告無罪判決
    之諭知（最高法院92年度臺上字第128 號判例參照）。
四、公訴人認被告2 人涉有上開竊盜罪嫌，無非係以證人即被害
    人賴秀月及證人陳建凱、詹益利於警詢之證述、現場照片及
    贓物認領保管單等為其主要論據。訊據被告2 人均堅詞否認
    有竊盜犯行，被告董來富辯稱：伊於98年間受陳建凱委託代
    為清運系爭土地上之葡萄棚架及電線桿，拆除之工作物並用
    以扣抵部分工資，是以該電線桿為伊所有等語；被告蔡宗利
    則辯稱：伊因在他處施工毀壞電線桿，董來富遂帶伊前往系
    爭土地搬運，且董來富稱該等電線桿為其所有之物等語。辯
    護人則為被告2 人辯護稱：竊盜罪需以意圖為自己或第三人
    不法所有而竊取他人動產為要件，倘該電線桿係被告所有，
    即與竊盜罪之構成要件不合等語。經查：
    （一）被告2 人於上揭時、地，由被告蔡宗利駕駛車牌號碼
          779-VD號自用大貨車，被告董來富則駕駛怪手共同搬
          運被害人賴秀月所有之水泥電線桿5 支之事實，業據
          被告坦認不諱，核與證人即被害人賴秀月及證人詹益
          利於警詢之證述及現場照片所示情狀相符，固堪認定
          ，然此僅能證明被告2 人於上開時、地，一同搬運系
          爭水泥電線桿之事實，尚不足以推論渠等即有意圖不
          法所有之竊盜意圖。
    （二）惟按刑法第320 條竊盜罪之成立，以行為人主觀上有
          不法所有之意圖為必要，又所謂不法所有，係指非法
          取得他人之物，據為自己或第三人所有而言，亦即被
          告苟無不法所有之主觀意圖，即難以刑法之竊盜罪相
          繩（最高法院87年度臺上字第1205號判決意旨參照）
          。查系爭土地原為被害人賴秀月之夫種植葡萄使用，
          其夫於98年8 月6 日去世後，被害人賴秀月因無法自
          行耕種，而欲將系爭土地出租，始委由其堂弟陳建凱
          ，轉而僱請被告董來富清理系爭土地之葡萄棚架等地
          上物，工資原為每分地新臺幣（下同）1 萬元，然其
          中拆除後之棚架、電線桿等物品由被告董來富使用，
          用以扣抵工資2 千元，然被告董來富並未將拆除之電
          線桿運往他處，而係推置在系爭土地旁邊田埂等節，
          業據證人賴秀月、陳建凱於本院審理時證述綦詳（見
          本院100 年7 月27日審判筆錄），是以被告2 人辯稱
          於案發當日係基於搬運被告董來富所有之物之意，前
          往上開地點搬運系爭水泥電線桿之辯解，實難認有何
          不可採信之處。
五、綜上所述，本件公訴人所舉之證據，尚不足以使本院達於被
    告有公訴人所指竊盜犯行之確切心證，且本院在得依或應依
    職權調查證據之範圍內，復查無其他積極證據足認被告涉有
    上開罪嫌，本件既存有合理懷疑，要屬不能證明被告犯罪，
    揆諸前揭說明，自應諭知被告蔡宗利、董來富均無罪之判決
    ，以免冤抑。
據上論斷，應依刑事訴訟法第452 條、第301 條第1 項，判決如
主文。
本案經檢察官劉欣雅到庭執行職務。
中    華    民    國   100    年    8     月    10    日
                  刑事第六庭    法      官  胡宜如
以上正本證明與原本無異。
如不服本判決應於收受判決後10日內向本院提出上訴書狀，並應
敘述具體理由。其未敘述上訴理由者，應於上訴期間屆滿後20日
內向本院補提理由書（均須按他造當事人之人數附繕本）「切勿
逕送上級法院」。
告訴人或被害人對於判決如有不服具備理由請求檢察官上訴者，
其上訴期間之計算係以檢察官收受判決正本之日期為準。
中    華    民    國   100    年    8     月    10    日
                                書  記  官  林淑文